【裁判字號】    90,訴,2861
【裁判日期】    901203
【裁判案由】    清償借款
【裁判全文】
臺灣臺中地方法院民事判決  九十年度訴字第二八六一號
    原      告  台中商業銀行股份
                有限公司東台中分行
    法定代理人  丁○○
    訴訟代理人  甲○○
    被      告  乙  ○
                丙○○○
                戊○○
右當事人間請求清償借款事件，本院判決如左：
    主      文
被告應連帶給付原告新臺幣柒拾柒萬零捌拾元及自民國八十九年十一月二十二日起至清償
日止，按週年利率百分之一二‧七五計算之利息，暨自民國八十九年十二月二十三日起至民
國九十年六月二十二日起，按前開利率百分之十計算及自民國九十年六月二十三日起至清償
日止，按前開利率百分之二十計算之違約金。
訴訟費用由被告連帶負擔。
    事      實
甲、原告方面：
一、聲明：如主文所示。
二、陳述：
  (一)緣被告乙○於民國（下同）八十九年五月二十二日以另被告丙○○○、戊○○為連帶保
    證人向原告借款新台幣（下同）壹佰萬元整，約定借款期限自八十九年五月二十二日起
    至九十一年七月二十二日止，分二十六次繳清（繳清方式如附件所示），並約定利息按
    年息百分之一二‧七五計算。如未按期繳納款項，逾期在六個月以內者，按上開利率百
    分之十；超過六個月者，就超過部分，按上開利率百分之二十計算之違約金。並約定如
    債務人遲延償還款項時，即喪失分期償還之權利，應將全部借款本金、利息及違約金等
    立即全部一次清償。詎被告乙○自八十九年十一月二十二日起即未依約繳息，雖經催告
    ，仍置之不理，為此爰依借貸關係請求被告乙○清償如訴之聲明所示之金額。又被告丙○○○、戊○○乃本件借款之連帶保證人，爰依連帶保證之法律關係，請求該二被告與
    被告乙○就本項借貸債務負連帶清償之責任。
  (二)對被告答辯之陳述：訴外人張文炳只是原告公司之外務經理，並沒有代收客戶償還款項
    之權責，被告乙○之清償對於原告並不生效力。
  (三)原告公司與起訴時之法定代理人原為劉建嘉，嗣於九十年八月一日改為丁○○，茲聲明
    由丁○○承受訴訟。
三、證據：提出借據影本一份、貸款利息交付明細表影本一份；聲請傳訊證人周建志。
乙、被告乙○方面：
一、聲明：駁回原告之訴。
二、陳述：已於八十九年十一月二日將系爭款項清償完畢，當時是將現金八十萬元交給訴外
    人即原告公司襄理張文炳，不意訴外人張文炳未將該款項入帳，捲款潛逃大陸，原告應
    逕向訴外人張文炳追索，不應向被告等請求。由於當初辦理本件貸款時即係透過訴外人
    張文炳所為，所以信任張文炳而將錢繳給他，既然訴外人張文炳乃原告公司襄理，應有
    代表原告公司受領債務人清償款項之權限，被告乙○既已清償，原告自不得向被告乙○
    及其他連帶保證人求償。
三、證據：請求傳訊證人農漢陽。
丙、被告丙○○○、戊○○未於言詞辯論期日到場，亦未提出書狀作何聲明或陳述。
    理      由
甲、程序方面：
一、本件原告起訴時之法定代理人原係劉建嘉，惟已於九十年八月一日變更法定代理人為丁○○，此有原告公司總行函文二份在卷足稽，是由被告之法定代理人丁○○聲明承受訴
    訟，於法並無不合，核先敘明。
二、被告丙○○○、戊○○未於言詞辯論期日到場，核無民事訴訟法第三百八十六條各款所
    列情形，爰依原告之聲請，由其一造辯論而為判決。
乙、得心證之理由：
一、原告主張被告乙○於八十九年五月二十二日以另被告丙○○○、戊○○為連帶保證人向
    原告借款新台幣一百萬元，約定借款期限自八十九年五月二十二日起至九十一年七月二
    十二日止，分二十六次繳清，並約定利息按年息百分之一二‧七五計算。如未按期繳納
    款項，逾期在六個月以內者，按上開利率百分之十；超過六個月者，就超過部分，按上
    開利率百分之二十計算之違約金。並約定如債務人遲延償還款項時，即喪失分期償還之
    權利，應將全部借款本金、利息及違約金等立即全部一次清償之事實，業據提出借據影
    本一份為證，並為主債務人即被告乙○所不爭執，堪信為真實。又訴外人張文炳於八十
    九年十一月初以前係擔任原告公司外勤襄理等情，亦為兩造所不爭執。被告乙○則以：
    已經於八十九年十一月二日將積欠之餘款一次償還給原告公司當時之襄理即訴外人張文
    炳，由於訴外人張文炳乃為其辦理本筆借貸之人，所以應該有代表銀行的權限而受領其
    所為之清償，目前並無積欠原告任何款項等語資為抗辯。
二、按「債務人依債務本旨，向債權人以外有受領權之第三人為清償，並經其受領者，依民
    法第三百零九條第一項，固使債之關係趨於消滅，惟該第三人如非基於受領權，而係受
    債務人委任代向債權人本人而為清償時，則債之關係是否消滅，仍應視債權人實際已否
    受領清償為斷。」，最高法院四十八年度台上字第一九０號著有判例可資參照。本件原
    告主張被告乙○就系爭借款尚有七十七萬零八十三元及自八十九年十一月二十二日起至
    清償日止，按週年利率百分之一二‧七五計算之利息暨自八十九年十二月二十三日起至
    九十年六月二十二日起，按前開利率百分之十計算及自九十年六月二十三日起至清償日
    止，按前開利率百分之二十計算之違約金等情，業據提出授信資料查詢單一份為證，被
    告乙○則以其業已透過有權受領清償之原告公司襄理即訴外人張文炳將所有借款一次全
    部清償等語資為抗辯。經查：被告乙○曾於八十九年十一月初交付訴外人張文炳一定款
    項等情，固據證人農漢陽到庭證述屬實，惟訴外人張文炳僅為原告公司之外勤襄理，其
    是否具有代表原告公司受領被告乙○就系爭借款所為之清償，尚屬可疑，而被告乙○除
    以訴外人張文炳乃原告公司之襄理並協助其辦理本件借款為由而抗辯稱訴外人張文炳有
    代原告公司受領清償之權限外，並無法舉出其他證據以資證明訴外人張文炳為本件借款
    之有受領清償權限之人，從而，被告關於訴外人張文炳有受領清償權限之抗辯顯無可採
    。則依首開說明，訴外人張文炳既非原告以外具有受領權之第三人，被告乙○縱曾將系
    爭借款餘額一次交付張文炳，除訴外人張文炳有將該筆款項交付原告以外，尚難認已生
    清償之效力。次查，被告乙○復無法就訴外人張文炳確已將系爭借款之餘款交付原告一
    事舉證說明，難認原告已因而受領清償，從而，被告乙○之債務即未消滅，原告主張被
    告乙○尚積欠如訴之聲明第一項所示金額之債務，堪可採信。
三、綜上所述，原告依據借貸關係及連帶保證關係，請求被告等連帶清償七十七萬零八十三
    元及自八十九年十一月二十二日起至清償日止，按週年利率百分之一二‧七五計算之利
    息，暨自八十九年十二月二十三日起至九十年六月二十二日起，按前開利率百分之十計
    算及自九十年六月二十三日起至清償日止，按前開利率百分之十計算之違約金，為有理
    由，應予准許。
四、因本案事證已臻明確，兩造其餘主張陳述及所提之證據，均毋庸再予審酌，附此敘明。
五、據上論結，本件原告之訴為有理由，依民事訴訟法第三百八十五條第一項前段、第八十
    五條第二項，判決如主文。
中        華        民        國   九十     年     十二      月      三       日
                                        臺灣臺中地方法院民事第四庭
~B法      官  林學晴
右為正本係照原本作成
如對本判決上訴，須於判決送達後二十日內，向本院提出上訴狀，同時表明上訴理由；如已
於本判決宣示後送達前提起上訴者，應於判決送達後十日內補具上訴理由。
中        華        民        國   九十     年     十二      月      三       日
~B法院書記官


司法院資訊處製作；財團法人民間司法改革基金會備份。
